【裁判字號】    98,聲再,22
【裁判日期】    980430
【裁判案由】    返還不當得利
【裁判全文】
臺灣高等法院民事裁定                  98年度聲再字第22號
聲  請  人  基聖股份有限公司（原名偉強股份有限公司）
法定代理人  乙○○
上列聲請人與相對人甲○○等間返還不當得利事件，對於中華民
國98年3月4日本院98年度聲再字第8號確定裁定，聲請再審，本
院裁定如下：
    主  文
聲請駁回。
聲請訴訟費用由聲請人負擔。
    理  由
一、聲請人名稱原為偉強股份有限公司，嗣變更為基聖股份有限
    公司，法定代理人變更為乙○○，此業經本院92年度再易字
    第138號裁定認定屬實，合先敘明。
二、按對於確定裁定聲請再審，依民事訴訟法第507條準用同法
    第501條第1項第4款之規定，必須表明再審理由，此為必備
    之程式。所謂表明再審理由，必須指明確定裁定有如何合於
    法定再審事由之具體情事，始為相當。倘僅泛言有何條款之
    再審事由，而無具體情事者，仍難謂已合法表明再審事由。
    因未合法表明再審事由，即為無再審之事由，性質上無庸命
    其補正，可認其再審之聲請不合法，逕行駁回之（最高法院
    60年台抗字第688號、61年度台再字第137號、70年度台再字
    第35號判例參照）。又當事人提起再審之訴或聲請再審，雖
    聲明係對某件再審判決或裁定為再審，但審查其再審訴狀理
    由，實為指摘原確定裁判或前次之再審裁判如何違法，而對
    該聲明不服之再審判決或裁定，則毫未指明有如何法定再審
    理由。此種情形，可認為未合法表明再審理由，逕以其再審
    （再審之訴或聲請再審）為不合法駁回之（最高法院69年度
    第3次民事庭會議決定(一)參照）。
三、本件聲請人對本院98年度聲再字第8 號確定裁定（下稱原確
    定裁定）聲請再審，僅泛言：原確定裁定違反中華民國法律
    ，違背民事訴訟法「再審編」法規及解釋令，並未審核伊所
    提之再審理由，亦未審酌伊於歷次訴訟程序所提有關本件之
    實體爭執理由，所表示見解亦未作出具體的得心證理由而以
    固定之定型案例，以伊未表明再審事由，駁回伊再審之聲請
    ，屬不法裁判，有同法第496條第1項第1 款之再審事由云云
    。對於原確定裁判究有如何合於民事訴訟法第496條第1項第
    1 款規定之法定再審原因，則未據敘明，顯難認其聲請為合
    法（最高法院70年度台再字第35號判例參照）。
四、又，對於確定裁定聲請再審之期間，依民事訴訟法第507條
    準用同法第500條第1、2項規定，應於30日之不變期間內提
    起。此30日期間，自判決確定時起算，判決於送達前確定者
    ，自送達時起算；查聲請人聲請再審之本院81年度上字第46
    2號確定判決，及97年度聲再字第57號、34號、19號、2號，
    96年度再易字第196號、112號、86號、58號、34號、2 號，
    95年度再易字第136號、108號、78號、33號，94年度再易字
    第117 號、145號，92年度再易字第138號、81號確定裁定，
    自聲請人收受判決（或裁定）已逾30日之不變期間，其聲請
    亦不合法。
五、至聲請人以「不對價再審訴外裁定」為由，認應比照溢收裁
    判費之規定，併請求退還前已繳納訴訟費用新台幣12,000元
    ，本院另行處理，併予敘明。
六、據上論結，本件再審之聲請為不合法，爰裁定如主文。
中    華    民    國    98    年    4     月    30    日
                    民事第十五庭
                        審判長法  官  林恩山
                              法  官  陳雅玲
                              法  官  黃國忠
正本係照原本作成。
不得抗告。
中    華    民    國    98    年    5     月    1     日
                              書記官  陳明俐


司法院資訊處製作；財團法人民間司法改革基金會備份。
